臺灣高等法院刑事判決
109年度交上易字第170號
上  訴  人  臺灣桃園地方檢察署檢察官
被      告  李祐誠


上列上訴人因被告過失致死案件，不服臺灣桃園地方法院108年
度交易字第343號，中華民國109年3月18日第一審判決（起訴案
號：臺灣桃園地方檢察署108年度調偵字第523號、第556號），
提起上訴，本院判決如下：
    主  文
上訴駁回。
李祐誠緩刑參年，並應給付告訴人蘇秀珠新臺幣三十萬元，自民
國一Ｏ九年八月十日起，按月於每月十日前給付蘇秀珠新臺幣一
萬元，至全部清償完畢為止。
    事  實
一、李祐誠於民國108年1月18日上午7時54分許，駕駛車牌號碼0
    00-0000號自用小貨車，沿桃園市大溪區復興路1段由西北往
    東南方向，行經復興路1段與頭寮一路未劃設行人穿越道、
    無號誌之交岔路口，其本應減速慢行，注意車前狀況，並隨
    時採取必要之安全措施，且遇有行人穿越道路時，無論有無
    交通指揮人員指揮或號誌指示，均應暫停讓行人先行通過，
    而依當時情形，天候晴、日間自然光線、柏油路面乾燥、無
    缺陷及無障礙物、視距良好等一切情狀，客觀無不能注意之
    情，竟疏未注意及此，貿然前行，適有行人蘇金況徒步沿頭
    寮一路由西南往東北方向，穿越上址交岔路口，亦疏未充分
    注意左右來車小心穿越道路，李祐誠因而閃避不及撞擊蘇金
    況，致蘇金況受有四肢多處擦挫傷及臉部撕裂傷等傷害，經
    送醫急救後，因頭胸部鈍挫傷併氣血胸、創傷性休克，宣佈
    急救無效死亡。
二、案經蘇金況之女蘇秀珠訴由桃園市政府警察局大溪分局移請
    臺灣桃園地方檢察署檢察官偵查起訴。
    理  由
壹、證據能力
　　本案認定事實所憑之證據資料，皆無證據證明係公務員違背
    法定程序所取得，又檢察官、被告李祐誠於本院審判期日中
    ，均表示同意作為證據而不予爭執（見本院卷第68至70頁）
    ，復經本院審酌該等證據製作時之情況，尚無違法不當與證
    明力明顯過低之瑕疵，亦無顯有不可信之情況與不得作為證
    據之情形，且與待證事實具有關聯性，認為以之作為證據應
    屬適當，是依刑事訴訟法第159條至第159條之5規定，所引
    用之卷證所有證據，如下揭所示均有證據能力，合先敘明。
貳、認定事實所憑證據及理由
一、上揭事實，業據被告李祐誠於原審及本院審理中坦承不諱（
    見原審卷二第90頁，本院卷第68頁、第73頁），復有國軍桃
    園總醫院附設民眾診療服務處診斷證明書、臺灣桃園地方檢
    察署相驗屍體證明書、道路交通事故現場圖、道路交通事故
    調查表㈠、道路交通事故調查報告表㈡、道路交通事故照片22
    張、監視器翻拍畫面20張等件在卷可稽（見偵字卷第15至19
    頁、第21頁至第31頁反面），並有原審勘驗筆錄及監視器翻
    拍照片附卷可參（見原審卷二第28至30頁、第35至53頁），
    足認被告上開任意性之自白，核與事實相符，應堪採信。
二、按汽車行駛時，駕駛人應注意車前狀況及兩車並行之間隔，
    並隨時採取必要之安全措施；汽車行經未劃設行人穿越道之
    交岔路口，遇有行人穿越道路時，無論有無交通指揮人員指
    揮或號誌指示，均應暫停讓行人先行通過。道路交通安全規
    則第94條第3項、第103條第3項分別定有明文。又行車速度
    ，依速限標誌或標線之規定，無速限標誌或標線者，應依下
    列規定：…。二、行經無號誌之交岔路口應減速慢行，作隨
    時停車之準備。道路交通安全規則第93條第1項第2款亦有明
    定。被告駕駛自用小貨車行駛在道路上，依法即負有上開注
    意義務，依上開道路交通事故調查報告表㈠、現場照片及監
    視器翻拍照片所示，車禍當時天候晴、日間自然光線、柏油
    路面乾燥無缺陷、無障礙物，又被告駕駛方向雖有陽光，然
    視距尚稱良好，被告難認有不能注意之情事，然被告竟疏未
    注意車前狀況，行經未劃設行人穿越道、無號誌之交岔路口
    時，未減速慢行，遇有行人即被害人蘇金況穿越道路時，亦
    未暫停讓行人先行通過，致生本件交通事故，被告有過失甚
    明。
三、次按行人穿越道路，應依下列規定：一、設有行人穿越道、
    人行天橋或人行地下道者，必須經由行人穿越道、人行天橋
    或人行地下道穿越，不得在其一百公尺範圍內穿越道路。…
    六、在未設第一款行人穿越設施，亦非禁止穿越之路段穿越
    道路時，應注意左右無來車，始可小心迅速穿越。道路交通
    安全規則第134條第1、6款亦有明文。查本件交通事故之過
    程，被告雖有前揭過失，然被害人行經該未設行人穿越設施
    ，亦非禁止穿越之道路時，應注意左右無來車，始可小心迅
    速穿越，且當時亦無不能注意之情事，然被害人疏未注意及
    此，貿然穿越道路，對於本件事故之發生亦與有過失，應堪
    認定。又本件經送請桃園市政府車輛行車事故鑑定會鑑定結
    果，認：「李祐誠駕駛自用小貨車行經無號誌丁字岔路口，
    未減速慢行且未充分注意車前狀況又未暫停讓穿越道路之行
    人先行，為肇事主因；行人蘇金況在無號誌丁字岔路口，未
    充分注意左右無來車小心穿越道路，為肇事次因」，有桃園
    市政府車輛行車事故鑑定會108年12月17日桃市鑑0000000號
    鑑定意見書在卷可佐（見原審卷二第59至63頁），益證被告
    就本件事故之發生確有過失，而被害人則與有過失，惟刑事
    責任之認定，並不因被害人與有過失，而免除被告之過失責
    任，亦不影響被告刑事責任之成立與否。另被害人因本件交
    通事故而死亡，有上開診斷證明書及相驗屍體證明書在卷可
    考，足徵被告之過失與被害人死亡結果間有相當因果關係，
    亦甚明確，從而，被告自應對被害人死亡之結果負責。
四、綜上所述，本件事證明確，被告犯行洵堪認定，應予依法論
    科。
參、論罪
一、按行為後法律有變更者，適用行為時之法律，但行為後之法
    律有利於行為人者，適用最有利之法律，刑法第2條第1項定
    有明文。被告行為後，刑法第276條第1項於108年5月29日修
    正公布，並於同年月31日生效施行。而修正前刑法276條第1
    項原規定：「因過失致人於死者，處2年以下有期徒刑、拘
    役或2千元以下罰金」，修正後則規定：「因過失致人於死
    者，處5年以下有期徒刑、拘役或50萬元以下罰金」。經比
    較新舊法之結果，修正後刑法第276條之過失致死罪之法定
    構成要件雖未變更，然其法定刑度已較修正前同條第1項提
    高，依刑法第2條第1項前段規定，自應適用行為時即修正前
    刑法第276條第1項之規定處斷。是核被告所為，係犯修正前
    刑法第276條第1項之過失致死罪。
二、被告於有偵查犯罪職權之機關或公務員發覺其犯罪前，停留
    現場，並向到場處理之警員表明其係肇事車輛之駕駛人，而
    接受裁判一情，有桃園市政府警察局大溪分局大溪交通分隊
    道路交通事故肇事人自首情形紀錄表在卷可憑（見偵字卷第
    32頁），核與自首之要件相符，爰依刑法第62條前段減輕其
    刑。
肆、駁回上訴之理由
一、原審以被告本案犯行事證明確，因之適用修正前刑法第276
    條第1項，刑法第2條第1項前段、第62條前段、第41條第1項
    前段，刑法施行法第1條之1第1項、第2項前段等規定，並以
    行為人之責任為基礎，審酌被告駕駛自用小貨車而有前開過
    失行為，肇致本件交通事故，並致被害人傷重不治死亡，所
    生危害程度不輕，亦造成被害人家屬永難彌平之傷痛，所為
    實非足取，惟念及被告犯後坦承犯行，兼衡被告於警詢時自
    陳國中畢業之智識程度、職業為工、家庭經濟狀況勉持、犯
    罪所生之危險、被告為肇事主因等一切情狀，量處有期徒刑
    5月，並諭知易科罰金之折算標準。經核其認事用法，均無
    違誤，量刑亦稱妥適，應予維持。
二、檢察官上訴意旨以：原審判決業經認定：被告為肇事主因，
    致被害人蘇金況不幸死亡，造成被害人家屬無法彌補之損害
    ，迄今尚未與被害人家屬達成和解等情屬實，又被告亦未真
    誠向告訴人表示歉意，顯然毫無悔意，然原審僅量處有期徒
    刑5月，難認原判決量刑妥適等語。惟按刑之量定，為求個
    案裁判之妥當性，法律賦予法院裁量之權，量刑輕重，屬為
    裁判之事實審法院得依職權自由裁量之事項，苟其量刑已以
    行為人之責任為基礎，並斟酌刑法第57條各款所列情狀，在
    法定刑度內，酌量科刑，如無偏執一端，致明顯失出失入情
    形，上級審法院即不得單就量刑部分遽指為不當或違法。經
    查，原審判決於量刑時，已依行為人之責任為基礎，並審酌
    刑法第57條各款所列情形，予以綜合考量，既未逾越法定刑
    度，亦未濫用裁量權限，於法並無不合。又被告業與告訴人
    達成和解，並按和解條件已為部分給付，有臺灣桃園地方法
    院桃園簡易庭109年度桃司調字第142號調解筆錄、郵政跨行
    匯款申請書在卷可稽（見本院卷第45至47頁、第75頁），可
    見被告已知所悔悟，態度難謂惡劣，是檢察官以前揭理由指
    摘原審量刑過輕，並無理由，應予駁回。
伍、緩刑之宣告
　　查被告李祐誠前未曾因故意犯罪而受有期徒刑以上刑之宣告
    ，有本院被告前案紀錄表在卷可考，僅因一時失慮，致罹刑
    典，然其業與告訴人蘇秀珠達成和解，並已按和解條件先為
    給付10萬予告訴人、保險公司亦已給付告訴人50萬元（見本
    院卷第45至47頁、第72頁、第75頁），且告訴人亦透過告訴
    代理人表示願意原諒被告，同意不再追究被告刑事責任，對
    於給予被告緩刑沒有意見等語（見本院卷第72頁）。信被告
    經此刑之宣告後，當知所警惕，而無再犯之虞，本院認其所
    宣告之刑以暫不執行為適當，爰依刑法第74條第1項第1款之
    規定併予宣告緩刑2年；另為使被告確實賠償告訴人所受損
    害，兼顧告訴人之權益，併依刑法第74條第2項第3款諭知如
    主文第2項所示之條件。又依刑法第74條第4項規定，命被告
    支付被害人之損害賠償數額，得為民事強制執行名義；倘被
    告不履行，且情節重大，足認原宣告之緩刑難收其預期效果
    ，而有執行刑罰之必要者，依刑法第75條之1第1項第4款規
    定，得撤銷其緩刑宣告，併此敘明。
據上論斷，應依刑事訴訟法第368條，刑法第74條第1項第1款、
第2項第3款，判決如主文。
本案經檢察官劉威宏提起公訴，檢察官洪鈺勛提起上訴，檢察官
蔡名堯到庭執行職務。
中　　華　　民　　國　　109 　年　　7 　　月　　29　　日
                  刑事第八庭    審判長法　官  陳世宗
                                      法　官  吳勇毅
                                      法　官  呂寧莉
以上正本證明與原本無異。
不得上訴。
                                      書記官  賴資旻
中　　華　　民　　國　　109 　年　　7 　　月　　29　　日